臺灣臺東地方法院民事裁定
                                  109年度重家繼訴字第1號
原      告  孔信義  
            孔温光妹
            孔寶珠  

            孔浩次  
共      同
訴訟代理人  文志榮律師
被      告  孔惠珠  
訴訟代理人  許仁豪律師（法律扶助）      
上列當事人間請求分割遺產事件，本院裁定如下：
    主  文
原告應於民國110年6月30日前，補繳裁判費新臺幣171,468元，
如逾期不繳納，即駁回其起訴。
    理  由
一、本件適用之法律：
(一)核定訴訟標的之價額，以起訴時之交易價額為準；無交易價
    額者，以原告就訴訟標的所有之利益為準，民事訴訟法第77
    條之1第2項定有明文。
(二)又分割共有物涉訟，以原告因分割所受利益之價額為準，同
    法第77條之11另定有明文。
(三)而上開規定，依家事事件法第51條之規定，亦適用於家事訴
    訟事件。
(四)至於民事訴訟法第77條之2第1項雖規定：「以一訴主張數項
    標的者，其價額合併計算之。但所主張之數項標的互相競合
    或應為選擇者，其訴訟標的價額，應依其中價額最高者定之
    。」惟參酌其立法理由敘明：「原民事訴訟費用法第5條及
    第6條規定，均係關於訴之客觀合併時訴訟標的價額核定之
    規定，宜合併規定之，爰作文字修正後，合併移列於本條。
    」顯見民事訴訟法關於訴訟標的價額合併或擇價額最高者計
    算之規定，不僅並不適用於訴訟標的價額無法以金錢衡量之
    情形（如身分關係訴訟），亦不適用於訴之主觀合併。
二、原告應補繳之裁判費：
(一)本件原以土地登記第一類謄本所載之土地公告現值及財政部
    南區國稅局遺產稅免稅證明書所載之價額，做為計算本件訴
    訟標的價額之依據（見本院卷第8-10及13-16頁），惟如附
    所示之遺產經鑑定後之價值詳如附表示（見本院卷附精準不
    動產估價師事務所估價報告書第2頁）。
(二)且原告主張之分割方法為兩造按應有部分各1/5之比例分別
    共有，故原告因分割所受利益之價額各為新臺幣（下同）6,
    713,460元【計算式：33,567,300元÷5＝6,713,460元】，依
    家事事件法第51條準用民事訴訟法第77條之13規定，應各徵
    收裁判費67,528元（合計共270,112元【計算式：67,528元×
    4人＝270,112元】）。　　
(三)因原告僅共同繳納98,644元（見本院卷附自行收納款項統一
    收據），尚不足171,468元，爰依家事事件法第51條準用民
    事訴訟法第249條第1項但書之規定，限原告應於民國110年6
    月30日前補繳，如逾期不補繳，即駁回其起訴。　　
中　　華　　民　　國　　110 　年　　6 　　月　　9 　　日
                  家事法庭  法　官  簡大倫
以上正本證明與原本無異。
如不服本裁定關於核定訴訟標的價額部分，應於送達後10日內向
本院提出抗告狀，並繳納抗告費新臺幣1,000元；其餘關於命補
繳裁判費部分，不得抗告。
中　　華　　民　　國　　110 　年　　6 　　月　　9 　　日
                            書記官  江佳蓉

附表：
編號 遺產名稱 價值（新臺幣） 1 臺東縣○○鄉○○段0000地號土地 6,279,700元 2 臺東縣○○鄉○○段000○號建物（門牌號碼臺東縣○○鄉○○村○○路00號） 335,200元 3 臺東縣○○鄉○○段000地號土地 8,928,200元 4 臺東縣○○市○○段000地號土地 18,024,200元 合計  33,567,300元